【裁判字號】    92,基簡,66
【裁判日期】    920516
【裁判案由】    遷讓房屋等
【裁判全文】
臺灣基隆地方法院宣示判決筆錄        九十二年度基簡字第六六號
    原      告  乙○○
                丁○○
    訴訟代理人  甲○○
    被      告  丙○○
右當事人間九十二年度基簡字第六六號遷讓房屋事件，於中華民國九十二年四月十日
下午五時在本院民事第九法庭公開宣示判決，出席職員如左：
                法      官    姚貴美
                法院書記官    蔡明裕
                通      譯    吳涴鈺
朗讀案由兩造均未到
法官朗讀主文宣示判決，並諭知將判決主文、所裁判之訴訟標的及其理由要領，記載
於後：
    主    文
被告應給付原告各新台幣壹拾柒萬陸仟柒佰元。
訴訟費用由被告負擔。
本判決得假執行。
    理由要領
一、原告起訴主張：被告於民國八十八年一月一日分別向原告乙○○、丁○○承租其
    所有，門牌號碼基隆市○○區○○街五十一號三樓及五十三號三樓之房屋（下稱
    系爭房屋），約定租賃期間至九十二年一月一日止，每月租金各新台幣（下同）
    三千八百元，應於每月一日給付，被告於租期屆滿時，應將系爭房屋依原狀返還
    原告，如不即時遷讓交還房屋，原告每月得向被告請求相當於五倍租金之違約金
    ，至被告遷讓房屋為止。詎被告自八十九年三月一日起，即未依約給付租金，原
    告並於八十九年十二月二十八日委託本件訴訟代理人甲○○與被告會算租欠租金
    ，惟被告當時表示暫無力清償而未清償，迄仍積欠八十九年三月一日起至九十二
    年一月一日止之租金，且於租期屆滿後仍繼續占用系爭房屋至九十二年三月底始
    遷離，經多次催告仍不繳納欠租，為此請求被告給付原告乙○○、丁○○各自八
    十九年三月一日起至九十二年一月一日起之租金十二萬九千二百元，暨自九十二
    年一月二日起至九十二年三月十六日起之違約金各四萬七千五百元等語。
二、被告對於兩造自八十八年一月一日起至九十二年一月一日止就系爭房屋訂立前揭
    租約，及尚積欠原告自九十年一月一日起至九十二年一月一日止之二十四期租金
    及二個半月相當於五倍租金之違約金之事實不爭執，並同意原告此部分之請求。
    惟另以：伊已給付原告自八十八年一月一日起至八十九年十二月三十一日止之租
    金等語，資為抗辯。
三、就被告認諾部分：按當事人於言詞辯論時為訴訟標的之捨棄或認諾者，應本於其
    捨棄或認諾為該當事人敗訴之判決，民事訴訟法第三百八十四條定有明文。原告
    主張被告積欠伊等自九十年一月一日起至九十二年一月一日止之租金各十二萬九
    千二百元及自九十二年一月二日起至九十二年三月十六日止，按五倍租金計算之
    違約金各四萬七千五百元之事實，業據提出與所述相符，記載有租金繳納明細之
    租賃契約書一件為證，被告對原告主張此部分之事實並不爭執，並認諾原告此部
    分之請求，依上開法條規定，自應本於被告之認諾，就此部分為被告敗訴之判決
    。
四、就被告認諾範圍以外，原告請求之租金部分：按稱租賃者，謂當事人，一方以物
    供他方使用、收益，他方支付租金之契約，民法第四百二十一條第一項亦定有明
    文，是承租人負有依約定日期，支付租金之義務。次按請求履行債務之訴，原告
    就其所主張債權發生原因之事實，固有舉證之責任，若被告自認此項事實而主張
    該債權已因清償而消滅，則清償之事實，應由被告負舉證之責任，此觀民事訴訟
    法第二百七十七條之規定自明（最高法院二十八年上字第一九二０號判例參照）
    。準此，被告對於兩造間就系爭房屋曾訂立前揭租約之事實既已自認，惟主張原
    告自八十九年三月一日起至八十九年十二月三十一日起之租金債權已因清償而消
    滅，而此清償租金之事實復為原告所否認，揆諸前揭說明，自應由被告就清償之
    事實負舉證責任。再按解釋意思表示，應探求當事人之真意，不得拘泥於所用之
    辭句，民法第九十八條亦定有明文。而當事人真意，係指當事人依其意思表示，
    所企圖實現之效果，而非指當事人內心之意思而言。而真意何在，又應以過去事
    實及其他一切證據資料為斷定之標準，不能拘泥文字或截取契約中部分字句任意
    解釋（八十六年度台上字第二九六九號判決參照）。經查：被告雖主張伊已清償
    前揭十個月租金，並經原告訴訟代理人甲○○於契約書後房租收款明細欄註記，
    原告訴訟代理人就該註記之真正，亦不否認，惟觀諸該項註記「八十九年三月至
    十二月柒萬陸仟元，此款尚未收入，八十九年十二月二十九日結帳欠款，代甲○
    ○」之內容，不僅其中載明「此款尚未收入」，且與原告訴訟代理人前代收各期
    租金「代收甲○○○○年○○月○○日收」之記載亦顯然不同，堪認兩造真意係
    就被告當時積欠之租金為結算，不能以其「結帳欠款」之用語，遽謂被告已清償
    前開欠租。是被告既未能舉證證明已清償八十九年三月一日起至同年十二月三十
    一日租金之事實，揆諸首揭說明，其清償之主張自不足採，原告請求被告給付上
    開租金，依法應予准許。
五、綜上所述，原告依租賃之法律關係，請求被告給付原告乙○○、丁○○各自八十
    九年三月一日起至九十二年一月一日止，十二萬九千二百元之租金，及自九十二
    年一月二日起至九十二年三月十六日止，各四萬七千五百元之違約金，洵屬正當
    ，應予准許。
六、本判決係就民事訴訟法第四百二十七條第二項第一款因房屋定期租賃關係所生爭
    執涉訟所為被告敗訴之判決，應依職權宣告假執行。
中      華      民      國    九十二    年      五    月      十六    日
                                臺灣基隆地方法院基隆簡易庭
~B法      官  姚貴美  姚貴美
右為正本係照原本作成
如對本判決上訴，須於判決送達後廿日內向本院提出上訴狀
中      華      民      國    九十二    年      四      月      十      日
~B法院書記官


司法院資訊處製作；財團法人民間司法改革基金會備份。
